臺灣雲林地方法院民事裁定　九十一年度聲字第四○一號
　　聲　請　人　乙○○
　　相　對　人　甲○○
右聲請人聲請返還擔保金事件，本院裁定如左：
    主　　　文
聲請駁回。
聲請程序費用由聲請人負擔。
    理      由
一、本件聲請意旨略以：聲請人與相對人間前因假處分事件，聲請本院八十六年度裁
    全字第一六四號假處分裁定，並依裁定內容提供新台幣（下同）七萬元及華南商
    業銀行虎尾分行之無記名可轉讓定期存單一百十萬元為擔保金，經本院八十六年
    度存字第一六九號提存後，聲請本院八十六年度執全字第一四六號執行假處分相
    對人之財產。今本案訴訟即本院八十八年度訴字第八十六號請求塗銷假處分登記
    事件，已經判決（敗訴）確定，聲請人並定二十日以上之期間，催告相對人行使
    權利而未行使，為此依民事訴訟法第一百零四條第一項第二款之規定，聲請裁定
    返還擔保金等語。
二、查民事訴訟法第一百零四條第三項規定，除假執行之本案判決已全部勝訴確定；
    或假扣押、假處分、假執行於執行程序實施前撤回執行之聲請；或供擔保人證明
    受擔保利益人同意返還者，法院應依供擔保人之聲請，返還其提存物或保證書，
    毋庸裁定者外。有左列各款情形之一者，法院應依供擔保人之聲請，以裁定命返
    還其提存物或保證書：（一）應供擔保之原因消滅者。（二）訴訟終結後，供擔
    保人證明已定二十日以上之期間，催告受擔保利益人行使權利而未行使者，此觀
    民事訴訟法第一百零四條第一項規定自明。所謂「應供擔保之原因消滅」者，係
    指被告無爭執之部分已足以賠償訴訟費用、或應賠償之訴訟費用已經償還、或依
    裁判結果，原告並無賠償被告訴訟費用之義務者而言；又稱「訴訟終結」者，應
    指「廣義之訴訟終結」而言。在依假扣押裁定供擔保之情形，依目前實務見解，
    應包括撤銷假扣押裁定及執行程序終結在內（台灣高等法院八十五年度抗字第三
    三五八號裁定）。此項規定，於假處分程序，亦同。
三、本件聲請人雖於本院八十八年度訴字第八十六號請求塗銷假處分登記事件，判決
    駁回敗訴確定後，定二十日以上之期間，催告相對人行使權利而未行使，固據其
    提出上開判決書、提存書、存證信函、及掛號回執等影本為證。惟查，相對人並
    未撤回假處分執行、抑未撤銷假處分裁定，自與前述之「訴訟終結」要件不合。
    因此，聲請人應撤回假處分執行等程序後，再事聲請返還擔保金，併予敘明。從
    而，本件聲請人之聲請，不應准許，應予駁回。
四、依民事訴訟法第九十五條、第七十八條裁定如主文。
中　　　華　　　民　　　國　　九十一　　年　　 十二 　　月　　三十一　　日
                                     臺灣雲林地方法院民事庭
~B法　　　官　林秋火
右為正本係照原本作成
如對本裁定抗告須於裁定送達後十日內向本院提出抗告狀
中　　　華　　　民　　　國　　九十一　　年　　 十二 　　月　　三十一　　日
~B法院書記官　洪秀虹
